臺灣高雄地方法院民事裁定　　　　　　　　95年度破字第91號
聲　請　人　丙○○
上列聲請人聲請宣告破產事件，本院裁定如下：
  主  文
聲請駁回。
程序費用由聲請人負擔。
  理  由
一、聲請意旨略以：聲請人5 年前因私人財務問題向銀行借貸，
    並因近年來社會景氣不佳，雖努力工作，但個人收入不佳，
    為求信用正常情況下，不得不以不斷申辦銀行各項可借貸之
    產品，諸如無擔保品信用貸款、現金卡、信用卡而過著以債
    養債，以卡養卡之生活，並曾因身體狀況不佳而休息，面對
    之前借貸之多筆高利之貸款及債務，每月又有照顧父母、家
    庭之必要支出，聲請人不得已乃四處告貸渡日，致負債情況
    急速惡化，生活陷入絕境，致使聲請人日前曾有輕生舉動，
    ，目前仍在精神科門診求助中，雖有銀行願意採用協商機制
    挽救債務人惡劣財務狀況，但債務人實因積欠各項債務過於
    龐大，無法參與銀行之協商機制，是以不得不依法清理債務
    ，請求法院宣告其破產等語。
二、按破產，對債務人不能清償債務者，宣告之；破產人及其家
    屬之必要生活費，視為財團費用，破產法第57條、第95條第
    2 項分別定有明文。次按，別除權對於標的物有先於破產債
    權及財團債權受其清償之權；法院就破產之聲請，應依職權
    為必要之調查，倘債務人確係毫無財產可構成破產財團，或
    債務人之財產不敷清償破產財團之費用及財團之債務，無從
    依破產程序清理其債務時，得以無宣告破產之實益，裁定駁
    回聲請，有最高法院19年上字第281 號、86年度台抗字第
    479 號、91年度台抗字第60號分別著有判例、裁判意旨可參
    。而破產乃債務人於經濟發生困難，無力對全體債權人為清
    償時，由法院介入，強制將債務人之全部財產依一定程序為
    變價及分配，使全體債權人得以公平受償之一般執行程序，
    倘可預見破產程序進行之結果，多數債權人之普通債權毫無
    機會獲得公平滿足者，則破產程序之進行即無實益可言，於
    此情形，如仍進行破產程序，即與破產制度本旨有違，法院
    應不予准許。
三、經查，聲請人確積欠如附表所載債權人之債務合計有新臺幣
    （下同）12,493,577元，除據聲請人檢具債權人清冊外，並
    經本院向各債權人查明在卷可稽，而本院依職權查詢聲請人
    之財產，其民國92至94年度年給付總額平均為423,792 （元
    以下四捨五入）元，其名下不動產之總額約值818,982 元，
    有稅務電子閘門財產所得調件明細表附卷可稽。惟聲請人之
    不動產均為上海商業儲蓄銀行股份有限公司、永豐商業銀行
    股份有限公司設定有抵押權而為破產法第108 條所定之別除
    權，有前揭不動產之土地及建物登記謄本在卷可稽，依照前
    揭判例意旨，該別除權應優先於財團債權受清償，故聲請人
    此部分財產不足以作為破產財團費用之支應。再依目前破產
    實務，破產管理人之報酬至少約需50,000元，另法院應依聲
    請或依職權召集債權人會議由債權人會議聽取破產管理人之
    報告、議決法定事項並行使其他權限，債權人會議得選任監
    查人一人或數人，且實務上向認監查人係必要機關，不得免
    設，而監查人職司破產程序之監督，破產法賦予之權限甚多
    ，職責繁重，故破產法亦採有酬制，應由法院斟酌其工作情
    形定其報酬數額（破產法第64條、第83條第1 項、第87條至
    第89條、第94條、第84條、第116 條、第119 條、第120 條
    、第128 條參照），由上觀之，破產程序之進行應支出相當
    之費用，乃顯可預期。又聲請人居住於高雄市區，又依行政
    院主計處公布之94年度家庭收支調查報告記載，高雄市平均
    每戶人數為3.33人，消費支出為713,11 9元，可知高雄市每
    人每年平均消費支出約為214,150 元（計算式：713, 119÷
    3.33＝214,150 ，小數點以下4 捨5 入），而破產程序必須
    召開債權人會議、出售資產、分配破產財團，通常1 年尚無
    法終結，依司法院頒布之各級法院辦案期限實施要點第2 點
    之規定，破產事件之辦案期限則為2 年，且本件之債權額數
    高達16項，其分配之程序自較為複雜，應以2 年計算為當，
    則僅以聲請人所應支出之破產管理人之報酬、其個人及其家
    屬之必要生活費用等基本財團費用至少需要478,300 元（計
    算式：50,000＋214, 150×2 ＝478,300） 已逾聲請人之平
    均年收入所得之總和，則聲請人之資產顯然不敷清償破產財
    團費用，遑論於清償財團債務後，再將剩餘之財產，分配予
    其他債權人，揆諸前揭說明，本件自無宣告破產之實益，聲
    請人聲請宣告破產即無理由，應予駁回。
四、依破產法第5 條、民事訴訟法第95條、第78條、裁定如主文
    。
中　　華　　民　　國　　96　　年　　4 　　月　　24　　日
                  民事第四庭  法　官  黃宣撫
以上證明與原本無異。
如對本裁定抗告須於裁定送達後10日內向本院提出抗告狀，並繳
納裁判費新台幣1,000元。
附表：
┌──┬────────┬──────┬─────┐
│編號│債     權    人 │債權金額 (新│對聲請破產│
│    │                │台幣：元)   │之意見    │
├──┼────────┼──────┼─────┤
│   1│中國信託商業銀行│   2,389,926│未表示    │
├──┼────────┼──────┼─────┤
│   2│台北富邦商業銀行│     372,709│未表示    │
├──┼────────┼──────┼─────┤
│   3│國泰世華銀行    │     639,688│不同意    │
├──┼────────┼──────┼─────┤
│   4│渣打銀行        │     104,747│未表示    │
├──┼────────┼──────┼─────┤
│   5│陽信商業銀行    │     151,624│未表示    │
├──┼────────┼──────┼─────┤
│   6│荷蘭商業銀行    │     604,621│未表示    │
├──┼────────┼──────┼─────┤
│   7│匯豐銀行        │     727,543│未表示    │
├──┼────────┼──────┼─────┤
│   8│玉山商業銀行    │     205,439│循協商機制│
├──┼────────┼──────┼─────┤
│   9│安泰商業銀行    │     777,340│未表示    │
├──┼────────┼──────┼─────┤
│  10│台北國際銀行    │   1,001,538│未表示    │
├──┼────────┼──────┼─────┤
│  11│台東區中小企銀  │     469,773│未表示    │
├──┼────────┼──────┼─────┤
│  12│上海商業銀行    │   1,523,395│未表示    │
├──┼────────┼──────┼─────┤
│  13│建華商業銀行    │     356,935│未表示    │
├──┼────────┼──────┼─────┤
│  14│甲○○          │   2,050,000│未表示    │
├──┼────────┼──────┼─────┤
│  15│乙○○          │   1,040,000│未表示    │
├──┼────────┼──────┼─────┤
│  16│台灣美國運通    │      78,299│未表示    │
├──┼────────┼──────┼─────┤
│總計│                │12,493,577  │          │
└──┴────────┴──────┴─────┘
中　　華　　民　　國　　96　　年　　4 　　月　　25　　日
                              書記官  王美玲
